【裁判字號】    95,交聲,173
【裁判日期】    950929
【裁判案由】    聲明異議
【裁判全文】
臺灣嘉義地方法院交通事件裁定         95年度交聲字第173號
原處分機關  交通部公路總局台北區監理所宜蘭監理站
異  議  人
即受處分人  丙○○
上列異議人因違反道路交通管理處罰條例案件，對於交通部公路
總局台北區監理所宜蘭監理站於中華民國95年6月30日所為之處
分（原處分案號：宜監字第裁43－Z00000000號）聲明異議，本
院裁定如下：
    主  文
原處分關於「罰鍰新臺幣壹萬玖仟伍佰元」部分撤銷。陳佩瑜就
原處分關於「罰鍰新臺幣壹萬玖仟伍佰元」部分不罰。
其餘異議駁回。
    理  由
一、原處分意旨略以：查異議人即受處分人（以下稱異議人）陳
    佩瑜於民國95年4月11日上午7時40分許，經警於國道三號高
    速公路南下313.7公里處，查獲IP-911號自小客車因「牌照
    借供他車使用、使用註銷牌照」違規，經國道公路警察局第
    八警察隊依據道路交通管理處罰條例第12條第1項第4、5 款
    、第2項規定，掣單逕行舉發，異議人逾應到案期限30日以
    上，原處分機關乃依前開法條規定，於同年6月30日裁處使
    用註銷牌照部分罰鍰10800元，牌照供他車使用部分罰鍰
    8700 元，共處罰鍰新台幣1萬9500元，牌照扣繳等情。
二、本件異議意旨略以：其所有車牌號碼IP-911號自小客車，因
    故障無法正常使用，早已於88年3月29日委託台中欣潔公司
    環保回收，上開車牌顯係遭人盜用，異議人對於該車牌懸掛
    於何車上完全不知情，請撤銷原處分等語。
三、經查：
（一）按犯罪事實應依證據認定之，無證據不得認定犯罪事實，
      刑事訴訟法第154條第2項定有明文。而法院受理交通事件
      ，依據道路交通處罰條例第89條前段之規定準用刑事訴訟
      法之規定，亦即法院於受理交通聲明異議事件時，如經證
      據調查之程序，就原處分機關認定行為人違反道路交通管
      理處罰條例之事實仍存有合理之懷疑而無法達到確信為真
      實之程度，本院即應基於罪疑惟輕之原則為有利於行為人
      之解釋，作對行為人有利之認定。
（二）又按使用吊銷、註銷之牌照行駛或牌照借供他車使用者，
      處新臺幣（以下同）3600元以上10800元以下罰鍰，註銷
      之牌照扣繳之。道路交通管理處罰條例第12條第1項第4、
      5 款、第2項固定有明文。異議人辯稱上開車牌早已交環
      保公司回收等情，有廢棄機車資源回收獎勵金查詢資料一
      紙附卷可參，且經證人甲○○即使用上開車牌之人證稱：
      「（95年4月11日是否在白河收費站遭警攔查？）是。（
      是開何人所有之車？）我的。（為何你的車掛ＩＰ-911號
      車牌？）因為我有一個朋友拿這塊車牌給我。（為何不用
      自己車牌？）怕違規被抓，因為車子有改裝。（朋友告訴
      你車牌何來？）他說是他學修機車的師父給他的。（是否
      認識本件異議人？）不認識，車牌也不是她給我的。」等
      語；又證人乙○○即查獲本案之員警亦證稱：「（當天攔
      停後，為何發現是借用他人車牌？）我先查詢甲○○的駕
      照，發現已經被監理站註銷，所以我先開無照駕駛的罰單
      。後來又查車籍，發現車牌與登記車子的顏色不符，才開
      借用他人牌照。之後又發現汽車引擎與行照登記不符，一
      共開了三張罰單。其中牌照的部分是要處罰車主。（查詢
      到車牌登記之車色與實際顏色不符時，駕駛人是否承認借
      用他車車牌？）應該是有，他才會簽名。」等語，顯然異
      議人並未將上開車牌交付他人使用，而係上開自用小客車
      交資源回收廠處理時車牌流出，在輾轉遭證人甲○○使用
      。
（三）綜上所述，原處分機關所認定異議人有前開違反道路交通
      管理處罰條例之違規情形，核與事實不符，原處分機關以
      道路交通管理處罰條例第12條第1項第4、5款之規定，裁
      處異議人罰鍰1萬9500元，於法即有未洽，異議人之此部
      分異議為有理由，自應由本院將原處分關於罰鍰部分撤銷
      ，改諭知異議人不罰，以資適法。又上開牌照已遭註銷，
      異議人未繳回監理機關，原處分機關依上開規定第2項扣
      繳，並無不當，此部分異議為無理由，應予駁回。
四、據上論斷，應依道路交通管理處罰條例第87條、道路交通案
    件處理辦法第19條、第20條裁定如主文。
中    華    民    國    95    年    9    月    29     日
                        交通法庭法  官  洪嘉蘭
上為正本，係照原本作成，證明與原本無異。
如不服本裁定，應於送達後5日內，向本院提出抗告狀。
中    華    民    國    95    年    9    月    29    日
                                書記官  吳明蓉


司法院資訊處製作；財團法人民間司法改革基金會備份。
